【裁判字號】    98,聲,1813
【裁判日期】    980624
【裁判案由】    聲請法官迴避
【裁判全文】
臺灣高等法院刑事裁定                  98年度聲字第1813號
聲  請  人
即  被  告  甲○○
上列聲請人因過失傷害案件（本院98年度交上易字第132 號），
聲請法官迴避，本院裁定如下：
    主  文
聲請駁回。
    理  由
一、聲請意旨略以：聲請人因本院98年度交上易字第132號案件
    於民國（下同）98年6月3日下午2點45分開準備程序庭，受
    命法官為吳燦先生，當天開庭結束後時，聲請人發現準備程
    序筆錄有誤，欲請求當庭更正後再簽名，但尚未更正，下一
    庭的人已入庭，後來法官告知寫拒簽再補狀更正。後因開庭
    時所答之話已無法每個字、句均完全記得，已於6月5日遞狀
    聲請法庭筆錄影本及錄音光碟，並於6月10日領取上述物件
    以利補正。回家後覺得吳燦法官執行職務恐有偏頗之虞，故
    依刑事訴訟法第18條第2款聲請法官迴避。其偏頗之行處如
    下：1.聲請人於庭上表示告訴人乙○○、張紅蘋於警局筆錄
    中表示事故發生時，計程車是在停紅燈，但聲請人講到一半
    ，法官便打斷，他說：他們沒看到，他們一轉彎過來，門就
    開了就撞上了。聲請人接著說：他們在警局筆錄有講。法官
    接著說：他當時作證的時候，當然車子是停的，車子停的時
    候，她要開門下去的時候，他們一轉彎過來就撞到了。由上
    述對話，對法官公正性提出強烈質疑，究竟是法官還是告訴
    人當時是在場之人？感覺法官似乎刻意忽略事故發生時計程
    車停紅燈這個事實，或者似乎要混淆聲請人停紅燈的認知，
    計程車停紅燈是本案最關鍵之處，故聲請人當庭繼續向法官
    強調此點時，法官才說到言詞辯論時再談，但法官先前的發
    言，已合理懷疑其公正性。2.聲請人認為起訴書已有公文書
    登載不實之重大嫌疑，當庭請求法官下次開庭傳喚告訴人及
    當初之檢察官以對質，但法官卻於庭訊末告知告訴人下次可
    來可不來，也未表示下次要傳當初之檢察官黃立維，此乃違
    反刑事訴訟法第97條第2項之規定。因此於6月11日遞狀聲請
    傳喚3 人對質，且已補充在上訴理由狀中表示懷疑在本案中
    有人接受關說。3.在庭上有詢問法官下次開庭能否帶記者來
    旁聽，法官先是回答不可以，後來又說可以，更讓聲請人懷
    疑法官的公正性。因本案只可上訴到高等法院，為求慎重，
    祈請合議裁定准許該推事迴避等語。
二、按當事人聲請法官迴避，以有刑事訴訟法第18條第1 款、第
    2 款所列情形之一者為限。又同法第18條第2 款規定，得聲
    請法官迴避原因之所謂「有偏頗之虞」者，係指法官與訴訟
    關係人具有故舊恩怨等關係，其審判恐有不公平者，以及指
    一般通常之人所具有之合理觀點，對於該法官能否為公平之
    裁判，均足產生懷疑，且此種懷疑之發生，存有其安全客觀
    之原因，而非僅出於當事人自己主觀之判斷者，始足當之。
    至於訴訟上之指揮，乃專屬於法院之職權，當事人之主張、
    聲請，在無礙於事實之確認及法律之解釋適用之範圍下，法
    院自得斟酌其請求以為訴訟之進行。惟仍不得以此對當事人
    之有利與否，作為其將有不公平裁判之準據，更不得以此訴
    訟之進行與否，乃謂有偏頗之虞，而聲請法官迴避（最高法
    院79年台抗字第318號判例意旨參照）。
三、經查：
  (一)法官職司審判，平亭曲直，依據卷內之證據，據以認定事實
    ，適用法律，本於刑事訴訟法規定之犯罪事實應依證據認定
    之，無證據不得認定犯罪事實之準則，就主觀上之犯意及客
    觀上所為而予以調查審酌，以憑以認定是否合予各該罪之構
    成要件，而為是否論罪科刑之依據，是法官審理案件，但憑
    客觀上之證據，而摒除法官個人主觀之意識，不得以推測或
    擬制之詞，以為裁判之基礎。
  (二)按「審判長於法庭之開閉及審理訴訟，有指揮之權」，又「
    法庭開庭時，審判長有維持秩序之權」，法院組織法第88條
    、第89條分別定有明文，此即訴訟上審判長之指揮權、維持
    秩序權。次按法院組織法第84條至第93條有關審判長之規定
    ，於受命法官、受託法官執行職務時準用之，法院組織法第
    94條亦定有明文。是審判長、受命法官及陪席法官，為使訴
    訟程序進行之順遂，及維持公平審判之要求，自得本於法院
    組織法之規定，於法庭開庭時，為訴訟之指揮及秩序之維持
    ，當事人就此等事項，自不得任意指摘法官之訴訟指揮有何
    不當，甚至藉此為由，任意指摘法官有所偏頗。
  (三)本院98年度交上易字第132 號過失傷害案件，受命法官為本
    院法官吳燦，依聲請意旨所指摘，認吳燦法官於審理該案時
    ，有問案態度不佳、先入為主、打斷聲請人之陳述而有所偏
    頗等情事，進而推論該案受命法官吳燦有偏頗之情。惟法官
    如何問案、是否准許或禁止當事人發言，此乃法官於開庭時
    之訴訟指揮權，除非有重大明顯之情事，足認法官開庭時確
    有偏頗之虞，否則尚不得就法官之訴訟指揮權之行使，遽認
    法官有偏頗之虞。本件聲請人所指上開事項，係屬法官調查
    證據之順序、方法、訴訟指揮及問案態度之事，雖因聲請人
    事關己身利害，心中感受甚為特別，但客觀而言，尚非承審
    法官與聲請人具有故舊、恩怨等關係，審判恐有不公平，或
    一般通常之人均會認為已達於法官不能為公平之審判之程度
    。又事實認定與當事人聲請調查證據之准否，為法官依法行
    使審判職權之範圍，現行刑事訴訟法雖改採改良式當事人進
    行主義，訴訟當事人得請求就自己有利之證據而為調查，況
    聲請人亦自陳已撰狀聲請傳喚及調查證據，惟此並不妨礙法
    官審判職權之行使，法官依法自得審酌對當事人聲請之准否
    ，並依法官之專業智識、經驗，就個案所呈之一切情狀、證
    據，而為事實之認定。且以本案審理係採合議行之，由合議
    庭法官依據審理之結果，審酌全部卷證資料而為認定事實，
    並適用法律，實無任由受命法官偏頗之可能，是本件被告徒
    憑主觀臆測，率爾推定本件受命法官吳燦有刑事訴訟法第18
    條第2項之執行職務有偏頗之虞，難認有理由。
四、綜上，本件被告聲請法官迴避所主張之事由，係出於其個人
    主觀之臆測，在客觀上尚難足以使人懷疑承審法官將為不公
    平之裁判，核與刑事訴訟法第18條第2款之事由不合，是聲
    請人據以聲請法官迴避，為無理由，應予駁回。
據上論斷，依刑事訴訟法第21條第1項，裁定如主文。
中    華    民    國    98    年    6     月    24    日
            刑事第十四庭  審判長法  官  陳志洋
                                法  官  謝靜恒
                                法  官  謝靜慧
以上正本證明與原本無異。
如不服本裁定，應於收受送達後五日內向本院提出抗告狀。
                                書記官  陳泰寧
中    華    民    國    98    年    6     月    29    日


司法院資訊處製作；財團法人民間司法改革基金會備份。
